【裁判字號】    97,交易,418
【裁判日期】    971216
【裁判案由】    過失傷害
【裁判全文】
臺灣臺中地方法院刑事判決             97年度交易字第418號
公  訴  人  臺灣臺中地方法院檢察署檢察官
被      告  丙○○
上列被告因過失傷害案件，經檢察官提起公訴（97年度偵字第13
703號），本院判決如下：
    主    文
丙○○無罪。
    理    由
一、公訴意旨略以：被告丙○○於民國97年4月24日下午4時13分
    許前，駕駛車牌號碼1599－SH號自用小客車，由臺中市○○
    路沿東山路1段快車道往松竹路方向行駛。嗣於同日下午4時
    13分許，行經臺中市○○路○段459號前交岔路口時，疏未注
    意車前狀況及兩車併行距離，並隨時採取必要之安全措施。
    而依當時天候晴、日間自然光線、路面乾燥、無缺陷、無障
    礙物，且視距良好，並無不能注意之特別情事，竟疏未注意
    車前情況，即貿然行駛，適有被害人乙○○騎乘車牌號碼SM
    N－387號輕型機車，同向行駛於慢車道，遭被告丙○○所駕
    駛之自小客車右前車側不慎自後擦撞所乘之輕型機車，被害
    人乙○○因而翻落地面，而受有頭部外傷、顱骨骨折併硬膜
    外出血、左側創傷性視神經病變、左側創傷性顏面神經病變
    、疑似左側臂神經叢病變、左側顴骨骨折，致左眼視力及視
    野完全喪失之重大不治傷害。因認被告丙○○涉有刑法第
    284條第1項後段之過失傷害人致重傷罪嫌云云。
二、按犯罪事實應依證據認定之，無證據不得認定犯罪事實；又
    不能證明被告犯罪者，應諭知無罪之判決，刑事訴訟法第15
    4條第2項、第301條第1項分別定有明文。又認定不利於被告
    之事實須依積極證據，苟積極證據不足為不利於被告事實之
    認定時，即應為有利被告之認定，更不必有何有利之證據，
    最高法院30年上字第816號判例可資參照。
三、公訴人認被告丙○○涉有過失傷害人致重傷罪行，無非以告
    訴人乙○○之指訴、告訴人提出之診斷證明書等為其主要論
    據。訊據被告丙○○堅決否認有何過失犯行，辯稱：其當時
    行駛在快車道上，其因為聽到機車滑動的聲音，趕快看後照
    鏡，看到告訴人的機車倒下來，其才慢慢停駛至旁邊，其未
    擦撞告訴人的機車，其並沒有過失等語。經查：
(一)、告訴人乙○○在事發當時為中台科技大學學生，於97年4月2
    4日下午4時13分許，放學後騎機車返家途中，在臺中市○○
    路○段459號前，因發生車禍事故，而受有頭部外傷、顱骨骨
    折併硬膜外出血、左側創傷性視神經病變、左側創傷性顏面
    神經病變、疑似左側臂神經叢病變、左側顴骨骨折，致左眼
    視力及視野完全喪失之重大不治傷害等情，業據告訴人於本
    院審理時證述屬實，並有中國醫藥大學附設醫院診斷證明書
    影本2份、道路交通事故現場圖1份、道路交通事故調查報告
    表1份、現場照片24張附於偵查卷可稽。惟告訴人於本院審
    理時證稱：「（當時發生車禍的情形？）我記不清楚，隱約
    記得有車子從我後面撞到我的機車，我就倒地了。」、「（
    有無印象是何種車子撞到你的機車？）我不知道，感覺上有
    車子撞到我。」、「（當時你騎機車旁邊有無很多機車？）
    我不記得，而且下課時間車子應該很多。」、「（你機車是
    騎在哪個車道？）專用機車道上。」、「（你有無明確知道
    是被告的自小客車撞到你？）車禍細節我不清楚，我被何車
    子撞到我也不清楚。」等語，足見告訴人對於車禍發生之情
    節並不清楚，亦無法明確指證即係遭被告所駕駛之自小客車
    撞擊後倒地受傷。
(二)、現場目擊證人丁○○於本院審理時證稱：「我當天是騎乘機
    車。」、「（你當時乙○○騎乘是否同一方向？）是。」、
    「當時我在乙○○後方，我注意前方有一台機車在左右晃動
    ，接著她就從慢車道摔向快車道，接著就有一台休旅車從她
    旁邊閃過，休旅車的右後輪在女生倒地的同時，從女生頭顱
    頂部壓過去。」、「（在告訴人機車倒地前，這輛休旅車在
    機車之前方或後方？）後方。」、「（休旅車前端與機車後
    方距離約1個機車的車身。」、「（休旅車在機車倒地前有
    無擦撞到機車？）沒有。」、「（休旅車與機車左右間距多
    遠？）我與告訴人的機車都在慢車道上，被告的休旅車在快
    車道上，休旅車跟告訴人的機車左右間距約2、3公尺（嗣更
    正為2公尺左右）。」、「（告訴人機車為何會倒地？）當
    時周圍附近還有其他機車，我是在告訴人機車左右搖晃時才
    看見，她為何會倒地我不清楚。」、「（在你發現告訴人機
    車左右搖晃時，被告的休旅車是在告訴人的後方？）是。」
    等語，並有其所繪簡圖3份在卷可參。顯見在告訴人機車倒
    地之前，被告所駕駛之自小客車係在告訴人機車左後方快車
    道上，與告訴人機車之左右間距亦有2公尺左右，而被告之
    自小客車亦未擦撞告訴人之機車致告訴人人車倒地甚明。
(三)、依卷附被告之自小客車車損照片顯示，被告自小客車之右前
    輪弧（右前輪上方）及右前輪輪圈處有擦撞刮痕，且右前輪
    弧之刮痕係由「右上」往「左下」呈「／」形狀，應係告訴
    人機車向左傾倒時所造成之刮痕。倘若真係被告自小客車在
    同向行駛過程中擦撞告訴人之機車，則應遺有「橫向」由前
    往後之刮痕，始符合物理原理。益見被告所駕駛之自小客車
    應未擦撞告訴人機車致告訴人人車倒地。
(四)、又本件經送臺灣省臺中市區車輛行車事故鑑定委員會鑑定意
    見亦認：「(1)、依現場照片顯示被告自小客車右前輪弧（右
    前輪上方）及右前輪圈處均有擦撞刮痕，自被告自小客車右
    側面觀察右前輪弧之刮痕呈/形狀（研判「右上」為起點，
    往「左下」刮痕）。(2)、依被告自小客車右前輪弧刮痕情形
    ，研判係兩車發生擦撞之第一時間，告訴人機車即已呈現往
    左前倒下之情況，且係告訴人機車車速比被告自小客車車速
    為快有以致之。(3)、告訴人駕駛輕機車因不明原因失控往左
    傾倒時擦撞左側直行車為肇事原因。被告駕駛自小客車無肇
    事因素。」有該委員會97年7月14日中市行字第0975402135
    號函附鑑定意見書在卷可稽。復經本院再送臺灣省車輛行車
    事故覆議鑑定委員會鑑定，其鑑定結論亦同臺灣省臺中市區
    車輛行車事故鑑定委員會之鑑定意見，亦有該委員會97年9
    月30日覆議字第0976203707號函附於本院卷可按。
(五)、基上說明，被告所駕駛之自小客車在告訴人機車倒地前，應
    未擦撞告訴人之機車，其應無過失。
四、綜上所述，被告對於本件車禍事故應無過失，其辯解應可採
    信，此外復查無其他積極之證據足以證明被告有何公訴人所
    指過失傷害人致重傷之罪行，既不能證明被告犯罪，爰依法
    為無罪判決之諭知。
據上論斷，應依刑事訴訟法第301條第1項，判決如主文。
本案經檢察官甲○○到庭執行職務。
中    華    民    國    97    年    12    月    16    日
                    交通法庭    法  官  簡源希
上為正本係照原本作成。
如不服本判決應於收受判決後10日內向本院提出上訴書狀，並應
敘述具體理由；其未敘述上訴理由者，應於上訴期間屆滿後20日
內向本院補提理由書（均須按他造當事人之人數附繕本）「切勿
逕送上級法院」。
                                書記官  黃 雅青
中    華    民    國    97    年    12    月    16    日


司法院資訊處製作；財團法人民間司法改革基金會備份。
